臺灣新北地方法院刑事判決
111年度訴字第222號
公  訴  人  臺灣新北地方檢察署檢察官
被      告  黃書愷



指定辯護人  本院公設辯護人湯明純  
上列被告因違反毒品危害防制條例案件，經檢察官提起公訴（11
0年度少連偵字第398號），本院判決如下：
    主  文
黃書愷共同犯販賣第三級毒品而混合二種以上之毒品未遂罪，處
有期徒刑貳年。緩刑伍年，緩刑期間付保護管束，並應向指定之
政府機關、政府機構、行政法人、社區或其他符合公益目的之機
構或團體提供貳佰貳拾小時之義務勞務，及應接受肆小時之法治
教育課程。
扣案如附表一編號1至3、附表二編號1所示之物均沒收。
    事  實
一、黃書愷與少年楊○昌（民國92年11月生，真實姓名年籍資料
    詳卷，涉嫌共同販賣毒品案件部分，現由臺灣高雄少年及家
    事法院審理，然無證據可認黃書愷知悉楊○昌為少年，詳後
    述）均明知愷他命、4-甲基甲基卡西酮、硝甲西泮均屬毒品
    危害防制條例第2條第2項第3款列管之第三級毒品，未經許
    可不得販賣，竟共同意圖營利，基於販賣第三級毒品、販賣
    第三級毒品而混合二種以上毒品之犯意聯絡，先由黃書愷於
    110年8月6日上午5時28分前某時，持用如附表二編號1所示
    之行動電話上網登入抖音通訊軟體，以「南高雄火速支援營
    」之暱稱在抖音公開版刊登「加我飛機gai0531」之訊息予
    不特定人，暗示出售毒品，為員警執行網路巡邏時查覺有異
    ，旋即將黃書愷加為好友後，洽談毒品交易事宜，雙方達成
    合意以新臺幣（下同）總計3萬元之代價，交易如附表一編
    號1所示之第三級毒品愷他命1包、附表一編號2所示之小鹿
    斑比圖案包裝毒品咖啡包60包（含第三級毒品4-甲基甲基卡
    西酮成分）、附表一編號3所示之鬥牛犬圖案包裝毒品咖啡
    包50包（混合含第三級毒品4-甲基甲基卡西酮、微量第三級
    毒品硝甲西泮成分），嗣後由黃書愷駕車搭載少年楊○昌前
    往交付毒品之地點，於110年8月7日凌晨2時40分許，黃書愷
    將如附表二編號1所示之行動電話及毒品交付少年楊○昌持用
    ，由少年楊○昌步行至新北市○○區○○路0段00號前進行毒品交
    易，待員警將價金交付予楊○昌後（無證據可認保有犯罪所
    得），少年楊○昌即交付上開毒品予員警，而共同著手於販
    賣第三級毒品、販賣第三級毒品而混合二種以上毒品之犯行
    ，經員警當場表明身分逮捕而未遂，並扣得如附表一編號1
    至3所示之毒品及如附表二編號1所示之行動電話1支。
二、案經新北市政府警察局新莊分局報告臺灣新北地方檢察署檢
    察官偵查起訴。
    理  由
壹、程序部分：
    按除法律另有規定外，實施刑事訴訟程序之公務員因違背法
    定程序取得之證據，其有無證據能力之認定，應審酌人權保
    障及公共利益之均衡維護；又被告以外之人於審判外之陳述
    ，雖不符合同法第159條之1至第159條之4之規定，但經當事
    人於審判程序同意作為證據，法院審酌該言詞陳述或書面陳
    述作成時之情況，認為適當者，亦得為證據，刑事訴訟法第
    158條之4、第159條之5第1項分別定有明文。本判決下列所
    引用之各項供述證據，當事人及辯護人均同意各該證據之證
    據能力（見訴字卷第116頁），本院審酌此等證據資料取得
    及製作時之情況，尚無違法不當及證明力明顯過低之瑕疵，
    以之作為證據應屬適當；另本判決後述所引之各項非供述證
    據，無證據證明係實施刑事訴訟程序之公務員以不法方式所
    取得，且亦無證據證明係非真實，復均與本件待證事實具有
    關聯性，是依刑事訴訟法第158條之4之反面解釋，當有證據
    能力；又前開供述與非供述證據復經本院於審理期日中合法
    調查，自均得為本案證據使用。
貳、實體部分：
一、前揭事實，業據被告黃書愷於警詢、偵訊及本院審理中均坦
    承不諱（見少連偵卷第59至66頁、第169至175頁，訴字卷第
    113、240頁），並有證人即少年楊○昌於警詢、偵訊及本院
    審理時之證述在卷可佐（見少連偵卷第37至45頁、第223至2
    27頁，訴字卷第228至233頁），復有新北市政府警察局新莊
    分局搜索扣押筆錄、扣押物品目錄表、職務報告、現場照片
    3張、車輛照片2張、查獲毒品照片17張、「南高雄火速支援
    營」個人首頁照片1張、交易毒品對話紀錄照片21張、交易
    毒品對話譯文、内政部警政署刑事警察局110年11月11日刑
    鑑字第1108011275號鑑定書、密錄器譯文、臺北榮民總醫院
    110年11月22日北榮毒鑑字第C0000000號毒品成分鑑定書等
    件為憑（見少連偵卷第93至101頁、第117頁、第119至127頁
    、第128至140頁、第141至147頁、第263至264頁、第277至2
    78頁、第305頁），另有扣案如附表一編號1至3所示之毒品
    、如附表二編號1所示之行動電話1支可佐。足認被告上開任
    意性自白與事實相符，堪以採信。而被告於本院審理時均供
    稱：咖啡包的成本價格1包約150至170元，我當時要賣員警1
    包200元等語（見訴字卷第235頁），足見被告有意藉此次交
    易而從中獲得利益，主觀上有之營利意圖，應屬明確。綜上
    所述，本件事證明確，被告上開犯行，已堪認定，應予依法
    論科。
二、論罪科刑：
　㈠愷他命、4-甲基甲基卡西酮、硝甲西泮均為毒品危害防制條
    例第2條第2項第3款公告列管之第三級毒品，不得販賣或非
    法持有。又同條例第9條第3項規定：「犯前5條之罪而混合2
    種以上之毒品者，適用其中最高級別毒品之法定刑，並加重
    其刑至2分之1。」其立法理由敘明：「本條第3項所稱之混
    合，係指將2種以上之毒品摻雜調合，無從區分而言（如置
    於同一包裝）。依目前毒品查緝實務，施用混合毒品之型態
    日益繁多，且因混合毒品之成分複雜，施用後所造成之危險
    性及致死率均高於施用單一種類者，為加強遏止混合毒品之
    擴散，爰增訂第3項，規定犯第4條至第8條之罪，而有混合2
    種以上毒品之情形者，加重其刑至2分之1。另本項係屬分則
    之加重，為另一獨立之犯罪型態，如其混合2種以上毒品屬
    不同級別，應依最高級別毒品所定之法定刑，並加重其刑至
    2分之1，例如販賣混合第三級及第四級毒品者，依販賣第三
    級毒品之法定刑處斷，並加重其刑至2分之1；如屬同一級別
    者，因無從比較高低級別，則依各該級別毒品所定之法定刑
    ，加重其刑至2分之1，併予敘明。」是以，被告本案販賣如
    附表一編號3所示之毒品係混合2種以上第三級毒品，應依販
    賣第三級毒品之法定刑處斷，並加重其刑至2分之1，且屬獨
    立之犯罪類型。
　㈡刑事偵查技術上所謂之「釣魚偵查」，係指對於原已犯罪或
    具有犯罪故意之人，以設計引誘之方式，使其暴露犯罪事證
    ，而加以逮捕或偵辦而言，此純屬偵查犯罪技巧之範疇，並
    未違反憲法對於基本人權之保障，且於公共利益之維護有其
    必要性存在，故依「釣魚」方式所蒐集之證據資料，原則上
    非無證據能力。又於此情形，因毒品購買者為辦案佯稱購買
    ，而將販賣者誘出以求人贓俱獲，因其無實際買受之真意，
    且在警察監視之下伺機逮捕，事實上亦不能真正完成買賣，
    則該次行為，僅能論以販賣未遂（最高法院100年度台上字
    第4498號判決意旨參照）。查被告與少年楊○昌共同意圖營
    利，基於販賣第三級毒品、販賣第三級毒品而混合二種以上
    毒品之犯意聯絡，由被告在網路上發出販賣毒品之訊息，並
    與員警談妥交易數量、價金及地點後，再由少年楊○昌出面
    與員警進行交易，揆諸前揭說明，被告顯已著手於本案犯行
    ，但因員警係喬裝購毒者以執行查緝，並無實際購買毒品之
    真意，故本案毒品交易未完成，然被告主觀上既有販賣第三
    級毒品、販賣第三級毒品而混合二種以上毒品之犯意，客觀
    上又已著手於本案犯罪行為之實行，自當成立販賣第三級毒
    品、販賣第三級毒品而混合二種以上毒品之未遂犯。
　㈢核被告所為，係犯毒品危害防制條例第4條第6項、第3項之販
    賣第三級毒品未遂罪(即附表一編號1、2部分)，以及同條例
    第9條第3項、第4條第6項、第3項之販賣第三級毒品而混合
    二種以上之毒品未遂罪（即附表一編號3部分）。被告因販
    賣而持有毒品之低度行為，應為其販賣之高度行為所吸收，
    不另論罪。被告係以一販賣行為，同時觸犯販賣第三級毒品
    未遂罪及販賣第三級毒品而混合二種以上之毒品未遂罪，為
    想像競合犯，應依刑法第55條前段之規定，從一重之販賣第
    三級毒品而混合二種以上之毒品未遂罪處斷。
　㈣被告與少年楊○昌就本案犯行，有犯意聯絡及行為分擔，為共
    同正犯。
　㈤刑之減輕事由：
  ⒈按兒童及少年福利與權益保障法第112條第1項前段規定：「
    成年人教唆、幫助或利用兒童及少年犯罪或與之共同實施犯
    罪或故意對其犯罪者，加重其刑至二分之一。」係以成年之
    行為人所教唆、幫助、利用、共同犯罪或其犯罪被害者之年
    齡，作為加重刑罰之要件，雖不以該行為人明知（即確定故
    意）上揭諸人的年齡為必要，但至少仍須存有不確定故意，
    亦即預見所教唆、幫助、利用、共同實施犯罪或故意對其犯
    罪之人，係為兒童或少年，而不違背其本意者，始足當之（
    最高法院106年度台上字第3778號判決意旨參照）。查被告
    於行為時為已滿20歲之成年人，少年楊○昌則係於92年11月
    生，於本案110年8月7日發生時為未滿18歲之少年，有其等
    之個人戶籍資料（完整姓名）查詢結果在卷可佐，而證人即
    少年楊○昌於偵訊時雖證稱：被告知道我的年齡，他女朋友
    有跟他說等語（見少連偵卷第225頁），然楊○昌是否有親眼
    見聞所謂「被告女友有告知被告」之過程，且告知之方式、
    內容、時間為何，均有未明，有合理懷疑為楊○昌個人臆測
    或傳聞自被告女友之說法，可信度不高，且其於本院審理時
    改證稱：被告不知道我的年齡，我在偵訊時是亂回答的等語
    （見訴字卷第229至230頁），是證人即少年楊○昌之證述前
    後矛盾，卷內又無其他證據可以補強，是其證述之真實性尚
    有可疑之處；況少年楊○昌案發時已17歲又9個月，且依刑案
    現場照片（見少連偵卷第119至120頁），少年楊○昌並無明
    顯稚氣，難論被告確知或可得預見少年楊○昌係未滿18歲之
    少年。從而，本案被告尚無從依兒童及少年福利與權益保障
    法第112條第1項前段規定加重其刑，公訴意旨認為被告應依
    此規定加重其刑，容有誤會，應先敘明。
  ⒉被告已著手於販賣第三級毒品而混合二種以上之犯行而不遂
    ，為未遂犯，依刑法第25條第2項規定，減輕其刑。
  ⒊依毒品危害防制條例第17條第2項之規定，犯同條例第4條至
    第8條之罪於偵查及歷次審判中均自白者，減輕其刑。查被
    告於偵訊及本院審理中，就其前開販賣第三級毒品而混合二
    種以上之犯行自白犯罪，業如前述，應依毒品危害防制條例
    第17條第2項規定，減輕其刑。
  ⒋毒品危害防制條例第17條第1項規定，供出毒品來源，因而查
    獲其他正犯或共犯者，減輕或免除其刑。所謂供出毒品來源
    ，係指犯罪行為人供出毒品來源之人，或與其具有共同正犯
    、共犯（教唆犯、幫助犯）關係之毒品由來之人，使調查或
    偵查犯罪之公務員得據以對之發動調查或偵查程序，並因此
    而確實查獲其人、其犯行者，始足該當（最高法院110年度
    台上字第4641號判決意旨參照）。查被告於警詢及偵訊中供
    出本案毒品之來源係曾俊樺等語（見少連偵卷第63至64頁、
    第173頁），警方因而查獲曾俊樺並經檢察官起訴，此有臺
    灣橋頭地方檢察署檢察官110年度偵字第10592、10967、161
    76號起訴書、高雄市政府警察局刑事警察大隊111年3月29日
    高市警刑大偵6字第11170825200號函及相關附件在卷可稽（
    見訴字卷第63至68頁、第79至103頁），依前揭說明，可認
    被告此部分已有毒品危害防制條例第17條第1項規定之適用
    ，而予以減刑，並依法遞減輕之。又被告係主要販毒者並獲
    取利益，其雖供出曾俊樺並協助偵查機關追查，然依其犯罪
    情節，尚無免除其刑之必要，併此敘明。
  ㈤爰審酌被告明知第三級毒品愷他命、4-甲基甲基卡西酮、硝
    甲西泮戕害人民之身體健康，竟仍為圖一己私利，視政府反
    毒政策及宣導如無物，販賣第三級毒品而混合二種以上之毒
    品未遂，助長施用毒品惡習，危害人民生命健康及社會治安
    ，所為實有不該；惟念其犯後坦承犯行，態度尚可，兼衡其
    犯罪之動機、目的、手段、本案販賣之次數為1次、遭警方
    查獲未及售出、毒品之種類、數量及重量，復衡酌被告於審
    理時陳稱其現在就讀大學休閒及企業管理系，家裡有父母、
    祖父母及弟弟（見訴字卷第243頁）等一切情狀，量處如主
    文所示之刑。
  ㈥被告前未曾因故意犯罪受有期徒刑以上刑之宣告，有臺灣高
    等法院被告前案紀錄表1份在卷可稽，本院念其因一時失慮
    ，致罹刑典，犯後已坦承犯行，又供出毒品來源因而查獲，
    經此刑之宣告後，應知所警惕，應無再犯之虞，並考量被告
    為本案犯行時年齡僅20歲，現為大學在學生，本院認其所受
    之刑之宣告以暫不執行為適當，爰併諭知緩刑5年，以啟自
    新。又斟酌被告本案犯罪之情節，為警惕被告日後應審慎行
    事，避免再犯，認為仍有課予一定程度負擔之必要，是依刑
    法第74條第2項第5款、第8款之規定，並考量檢、辯意見、
    被告之家庭經濟狀況、能力後，命被告應向檢察官指定之政
    府機關、政府機構、行政法人、社區或其他符合公益目的之
    機構或團體提供220小時之義務勞務，及應接受4小時之法治
    教育課程，並依刑法第93條第1項第2款規定，為緩刑期間付
    保護管束之諭知，俾由執行機關予以適當督促，以觀後效。
三、沒收部分
　㈠扣案如附表一編號1至3所示之毒品，分別含有第三級毒品愷
    他命、4-甲基甲基卡西酮、硝甲西泮成分，此有附表一備註
    欄所示之鑑定書可佐，與被告本案販賣第三級毒品而混合二
    種以上之毒品未遂犯行有直接關連性，屬違禁物，除鑑定用
    畢部分，因已滅失外，自均應連同無析離實益之外包裝，依
    刑法第38條第1項規定，宣告沒收。
　㈡按犯毒品危害防制條例第4條之罪者，其供犯罪所用之物，不
    問屬於犯罪行為人與否，均沒收之，同條例第19條第1項定
    有明文。被告於本院審理時供稱扣案如附表二編號1所示之
    行動電話1支係其供本案販毒張貼廣告及聯絡所用等語（見
    訴字卷第235頁），故不問屬於犯罪行為人與否，應依上開
    規定沒收之。
　㈢至於警方本案雖另扣得如附表一編號4之毒品咖啡包5包，且
    證人即少年楊○昌於本院審理時證稱該5包咖啡包是要一併送
    給喬裝買家之員警云云（見訴字卷第233頁），然此情為被
    告所否認（訴字卷第235頁），亦與前揭交易毒品譯文及交
    易現場密錄器譯文之內容不符（見少連偵卷第141至147頁、
    第277至278頁），是依卷內事證，尚無從認定上開毒品咖啡
    包與本案有關，且檢察官未能進一步提出證據證明上述扣案
    毒品咖啡包與被告所為本案犯行之關聯性，自無從宣告沒收
    ，應由檢察官另為適法之處理。而附表二編號2、3之行動電
    話，卷內亦無事證可證與本案販毒行為有關，亦無從宣告沒
    收。又被告因本案為警查獲，其販賣本案毒品之價金應已發
    還警方，卷內尚無其他證據顯示被告從本案犯罪獲有報酬，
    既無所得，自無從諭知沒收，一併敘明。
據上論斷，應依刑事訴訟法第299條第1項前段，判決如主文。
本案經檢察官歐蕙甄偵查起訴，由檢察官朱曉群到庭執行公訴。
 
中　　華　　民　　國　　111 　年　　6 　　月　　28　　日
                  刑事第二十庭  審判長法  官  蕭淳元
　　　　　　　　　
                                      法  官  黃園舒
　　　　　　　　　　　　　　　　　　　
                                      法  官  陳宏璋 
上列正本證明與原本無異。
如不服本判決，應於判決送達後20日內敘明上訴理由，向本院提
出上訴狀 (應附繕本) ，上訴於臺灣高等法院。其未敘述上訴理
由者，應於上訴期間屆滿後20日內向本院補提理由書「切勿逕送
上級法院」。
                                      書記官  許維倫
中　　華　　民　　國　　111 　年　　7 　　月　　1 　　日
附錄本案論罪科刑法條：
毒品危害防制條例第4條
製造、運輸、販賣第一級毒品者，處死刑或無期徒刑；處無期徒
刑者，得併科新臺幣3千萬元以下罰金。
製造、運輸、販賣第二級毒品者，處無期徒刑或10年以上有期徒
刑，得併科新臺幣1千5百萬元以下罰金。
製造、運輸、販賣第三級毒品者，處7年以上有期徒刑，得併科
新臺幣1千萬元以下罰金。
製造、運輸、販賣第四級毒品者，處5年以上12年以下有期徒刑
，得併科新臺幣5百萬元以下罰金。
製造、運輸、販賣專供製造或施用毒品之器具者，處1年以上7年
以下有期徒刑，得併科新臺幣1百50萬元以下罰金。
前五項之未遂犯罰之。

毒品危害防制條例第9條
成年人對未成年人販賣毒品或犯前三條之罪者，依各該條項規定
加重其刑至二分之一。
明知為懷胎婦女而對之販賣毒品或犯前三條之罪者，亦同。
犯前五條之罪而混合二種以上之毒品者，適用其中最高級別毒品
之法定刑，並加重其刑至二分之一。
附表一：
編號 名稱及數量 鑑定結果 備註 1 愷他命1包（ 含包裝袋） 白色或透明晶體1包，毛重2.9455公克，驗前淨重2.7163公克，驗餘淨重2.7140公克，取樣0.0023公克，檢出第三級毒品愷他命成分。 臺北榮民總醫院110年11月22日北榮毒鑑字第C0000000號毒品成分鑑定書（見少連偵卷第305頁）。 2 小鹿斑比圖案包裝毒品咖啡包60包（含包裝袋） 1.予以編號A1至A60，經檢視均為小鹿斑比包裝，外觀型態均相似。驗前總毛重301.45公克(包裝總重約70.20公克），驗前總淨重約231.25公克。 2.隨機取編號A36鑑定，經檢視內含淡黃色粉末，淨重3.93公克，取樣1.40公克，檢出第三級毒品4-甲基甲基卡西酮成分，純度約4%，推估編號A1至A60均含4-甲基甲基卡西酮之驗前總純質淨重約9.25公克。 內政部警政署刑事警察局110年11月11日刑鑑字第1108011275號鑑定書（見少連偵卷第263至264頁）。 3 鬥牛犬圖案包裝毒品咖啡包50包（ 含包裝袋） 1.予以編號B1至B50，經檢視均為鬥牛犬包裝，外觀型態均相似。驗前總毛重234.48公克(包裝總重約70.00公克），驗前總淨重約164.48公克。 2.隨機取B44鑑定，經檢視內含白色及淡褐色粉末，淨重3.23公克，取樣1.82公克，檢出第三級毒品4-甲基甲基卡西酮成分，及微量第三級毒品硝甲西泮(硝甲氮平)等成分。測得4-甲基甲基卡西酮純度約7%，推估B1至B50均含4-甲基甲基卡西酮驗前總純質淨重約11.51公克。  4 糖果圖案包裝毒品咖啡包5包（含包裝袋 ） 1.予以編號C1至C5，經檢視均為糖果包裝，外觀型態均相似。驗前總毛重21.48公克(包裝總重約5.20公克），驗前總淨重約16.28公克。 2.隨機取C1鑑定，經檢視內含米白色粉末及褐綠色物質，淨重3.21公克，取樣1.49公克，檢出第三級毒品4-甲基甲基卡西酮及甲基-N,N-二甲基卡西酮等成分。測得4-甲基甲基卡西酮純度約2%，甲基-N,N-二甲基卡西酮純度約1%，推估C1至C2均含4-甲基甲基卡西酮之驗前總純質淨重約0.32公克；均含甲基-N,N-二甲基卡西酮之驗前總純質淨重約0.16公克。  
附表二：
編號 名稱 數量 備註 1 IPhone12手機，藍色（IMEI：0000000000000000號；密碼：0857；含門號0000000000號SIM卡1張） 1 支 被告持有與本案購毒者聯絡之工具。 2 IPhone7 Plus手機，黑色（IMEI：000000000000000號；密碼：0000，含門號0000000000號SIM卡1張） 1 支 少年楊○昌所有，無法證明與本案有關，不予沒收。 3 IPhone11 PRO Max手機，灰色（IMEI：000000000000000號；密碼：1105；含門號0000000000號SIM卡1張） 1 支 少年楊○昌所有，無法證明與本案有關，不予沒收。